【裁判字號】    98,聲判,86
【裁判日期】    980630
【裁判案由】    聲請交付審判
【裁判全文】
臺灣臺北地方法院刑事裁定              98年度聲判字第86號
聲  請  人
即  告訴人  浙江欣成達光電科技股份有限公司
代  表  人  乙○○
代  理  人  陳明欽律師
被      告  甲○○
上列聲請人即告訴人因被告詐欺等案件，不服臺灣高等法院檢察
署檢察長中華民國九十八年四月十五日九十八年度上聲議字第二
四一七號駁回聲請再議之處分（原不起訴處分案號：臺灣臺北地
方法院檢察署九十八年度偵字第一一一九號），以及臺灣高等法
院檢察署檢察長中華民國九十八年四月二十一日檢紀巨字第○九
八○○○○四二三號函所認聲請人就被告侵占部分聲請再議為不
合法之公函（原不起訴處分案號：臺灣臺北地方法院檢察署九十
八年度偵字第一一一九號，臺灣高等法院檢察署案號：九十八年
度上聲議字第二四一七號），聲請交付審判，本院裁定如下：
    主    文
聲請駁回。
    理    由
一、本件交付審判意旨略以：（一）聲請人浙江欣成達光電科技
    股份有限公司於民國九十四年十二月二十二日向錸聚公司訂
    購Ｋ九Ｗ八Ｇ○八Ｕ一Ｍ快閃記憶體／單片集成電路一千件
    、ＨＹＮＩＸ—ＨＹ二七ＵＨ○八四Ｇ二Ｍ快閃記憶體／單
    片集成電路三千件、ＨＹＮＩＸ—ＨＹ二七ＵＨ○八四Ｇ二
    Ｍ—ＴＣＢ二Ｇ／快閃記憶體/單片集成電路快閃記憶體/單
    片集成電路三千件及其他相關ＳＤ卡原物料（記憶體容量二
    百五十六ＭＢ、五百十二ＭＢ、一ＧＢ），價值共計美金十
    七萬零八百點八元。而被告甲○○將聲請人ＳＤ卡部門無預
    警關廠後，緊急送往上海之ＳＤ卡產品其上記載編號Ｋ九Ｆ
    一二○八Ｕ○Ａ—ＹＣＢ○，經聯結錸聚公司網站查詢，結
    果該等竟是早已被市場淘汰，記憶體容量僅六十四ＭＢ之Ｓ
    Ｄ卡，且其上之晶片並非依正常加工方式以錫膏固著於電路
    板上，而僅以雙面膠將兩者粘合。（二）被告雖出示海關報
    單欲證明錸聚公司所出ＳＤ卡原物料，記憶體容量為二百五
    十六ＭＢ、五百十二ＭＢ、一ＧＢ，然被告為欺騙聲請人虛
    偽或虛報開立ＣＯＭＭＥＲＣＩＡＬ  ＩＮＶＯＩＣＥ、出
    口報單、港龍航空編號00000000號空運單等文件，
    該等不實文件自不得作為認定事實真偽之依據。又白美文、
    汪龍、王婉珍等人到案後供稱：鄭臺安指示ＳＤ卡不用測試
    ，原存放於鄭臺安宿舍，鄭臺安於九十五年七月二十八日指
    示彼等馬上寄往上海，該ＳＤ卡係由彼等打包裝箱等語，可
    見遭警查獲之ＳＤ卡確係白美文等人自聲請人處寄出無誤。
    再聲請人於偵查中請求傳喚鄭臺安，惟臺灣臺北地方法院檢
    察署檢察官未傳喚即偵查終結，存有應調查之證據未予調查
    之違法；且被告以交付記憶體容量僅六十四ＭＢ之ＳＤ卡，
    為詐騙聲請人資金之手法，迄今未依約買回加工後之產品，
    臺灣高等法院檢察署檢察長反而以該手法為駁回之理由，顯
    屬無理。（三）被告擔任英屬維京群島佳成科技股份有限公
    司之董事長、聲請人公司之董事，並兼任聲請人ＳＤ卡部門
    總經理，股東對被告寄予厚望，惟被告竟掏空英屬維京群島
    佳成科技股份有限公司全部存款並侵占、破壞欣成達公司之
    產品、設備，一走了之，造成英屬維京群島佳成科技股份有
    限公司、聲請人無法辦理相關登記及英屬維京群島佳成科技
    股份有限公司資金一空，目前陷於無法繼續營運之處境，聲
    請人不得已提出本案告訴，期待爭議能獲得處理云云。
二、按告訴人不服上級法院檢察署檢察長或檢察總長認再議為無
    理由而駁回之處分者，得於接受處分書後十日內委任律師提
    出理由狀，向該管第一審法院聲請交付審判；法院認交付審
    判之聲請不合法或無理由者，應駁回之，刑事訴訟法第二百
    五十八條之一、第二百五十八條之三第二項前段，分別定有
    明文。而刑事訴訟法第二百五十八條之一所謂前條之駁回處
    分，係指第二百五十八條之駁回處分，即告訴人對檢察官所
    為之不起訴處分與緩起訴處分聲請再議，經上級檢察署檢察
    長認再議為無理由而以處分書駁回者而言。至於告發人聲請
    再議等再議不合法之情形，目前檢察實務均係以公函通知再
    議不合法之意旨，並無製作處分書，並不屬於第二百五十八
    條之駁回處分，不得對之提起交付審判。再從貫徹刑事訴訟
    法採行彈劾主義（控訴主義）之精神而言，臺灣高等法院檢
    察署檢察長既未曾就原不起訴處分是否適法為審酌，審判機
    關即不應過分侵越訴追機關之權限，而產生由審判機關輕易
    開啟審判程序之現象。次按告訴人，係指已實行告訴之告訴
    權人，即得聲請再議之告訴人而言，此與同法第二百五十六
    條第一項前段所稱之告訴人應為同一之解釋，司法院二十五
    年院字第一五七六號著有解釋參照。即非犯罪之直接被害人
    ，不得提起告訴，所為向偵查機關之陳述，核屬告發性質，
    而非告訴，對於不起訴處分即不得聲請再議，不得聲請再議
    之人，所為再議之聲請為不合法，原不起訴處分，並不因此
    而阻止其確定，最高法院二十五上字第一一一○號、三十一
    年上字第九八一號、五十八年臺上字第二五七六號分別著有
    判例意旨參照。從而，非告訴人而向法院聲請交付審判者，
    其聲請程序自不合法（法院辦理刑事訴訟案件應行注意事項
    第一百三十四條參照）。
三、又按九十一年一月十七日三讀通過，同年二月八日公布之刑
    事訴訟法第二百五十八條之一係參考德國刑事訴訟法第一百
    七十二條第二項之規定及日本刑事訴訟法第二百六十二條准
    起訴之規定，增訂「聲請法院交付審判制度」，告訴人於不
    服上級檢察署之駁回處分者，得向法院聲請交付審判，考其
    立法目的，無非係為對於檢察官起訴裁量之制衡，除貫徹檢
    察機關內部檢察一體之原則所含有之內部監督機制外，另宜
    有檢察機關以外之監督機制，由法院保有最終審查權而介入
    審查，提供告訴人多一層救濟途徑（刑事訴訟法第二百五十
    八條之一立法理由參照），以促使檢察官對於不起訴處分為
    最慎重之篩選，審慎運用其不起訴裁量權。從而，本條之適
    用一方面係強制告訴人先循檢察機關內部之監督機制救濟無
    效果後，始由法院為之；另方面亦促使檢察機關內部省視其
    不起訴處分是否妥當，法院有最終審查權。是交付審判之制
    度雖賦予法院於告訴人交付審判之聲請裁定准否前，可依同
    法第二百五十八條之三第三項規定為「必要之調查」，然法
    院於審查交付審判之聲請有無理由時，應以審酌告訴人所指
    摘不利被告之事證未經檢察機關詳為調查或斟酌，或不起訴
    處分書所載理由違背經驗法則、論理法則及證據法則為限，
    方符本條係為制衡檢察官起訴裁量權之立法意旨，合先敘明
    。
四、程序部分：
（一）本件聲請人以被告甲○○涉犯詐欺等罪嫌而提出告訴，案
      經臺灣臺北地方法院檢察署檢察官偵查後，於九十八年三
      月十一日以九十八年度偵字第一一一九號為不起訴處分；
      聲請人不服，於法定期間內具狀聲請再議，經臺灣高等法
      院檢察署檢察長以聲請人就詐欺部分再議為無理由，而於
      九十八年四月十五日以九十八年度上聲議字第二四一七號
      處分書駁回聲請人再議之聲請，另以聲請人就被告侵占英
      屬維京群島佳成科技股份有限公司美金一百二十萬元部分
      再議為不合法，而於九十八年四月二十一日檢紀巨字第○
      九八○○○○四二三號函通知聲請人再議為不合法，聲請
      人於九十八年四月二十三日、二十四日分別收受前開公函
      、處分書後，旋於九十八年五月四日委由代理人陳明欽律
      師提出刑事交付審判聲請狀，向本院聲請交付審判。
（二）經查，本院審核聲請人之程序要件，認聲請人就詐欺部分
      符合刑事訴訟法第二百五十八條之一第一項之規定，此有
      刑事委任狀及刑事聲請交付審判聲請狀各一份附卷可參，
      復經本院依職權調閱臺灣高等法院檢察署九八年度上聲議
      字第二四一七號全部卷宗核閱無誤，是此部分聲請程序係
      屬適法。
（三）至於聲請人就被告侵占英屬維京群島佳成科技股份有限公
      司美金一百二十萬元部分，臺灣高等法院檢察署檢察長並
      未曾就原不起訴處分是否適法為審酌，且以公函通知聲請
      人該罪所侵害者乃英屬維京群島佳成科技股份有限公司，
      聲請人並非犯罪之直接被害人，聲請人所為陳訴係屬告發
      性質，而非告訴，對於原不起訴處分，自不得聲請再議，
      故聲請人就此部分具狀聲請再議，經核為不合法等語，並
      無製作處分書，故不屬於第二百五十八條之駁回處分，是
      聲請人自不得就此部分提起交付審判，則聲請人此部分之
      聲請為不合法，應依刑事訴訟法第二百五十八條之三第二
      項前段規定以裁定駁回之。
五、實體部分（僅就被告涉犯詐欺部分為本件交付審判之聲請有
    無理由之審查說明）：
（一）按犯罪事實應依證據認定之，無證據不得認定其犯罪事實
      ，刑事訴訟法第一百五十四條第二項定有明文。次按刑事
      訴訟法上所謂認定犯罪事實之證據，係指足以認定被告確
      有犯罪行為之積極證據而言，該項證據自須適合於被告犯
      罪事實之認定，始得採為斷罪資料。如未能發現相當證據
      ，或證據不足以證明，自不能以推測或擬制之方法，以為
      裁判之基礎。又刑事訴訟上證明之資料，無論其為直接或
      間接證據，均須達於通常一般人均不致有所懷疑，而得確
      信其為真實之程度，始得據為有罪之認定，若其關於被告
      是否犯罪之證明未能達此程度，而有合理性懷疑之存在，
      致使無法形成有罪之確信，根據「罪證有疑，利於被告」
      之證據法則，即不得遽為不利被告之認定，最高法院二十
      九年上第三一○五號、四十年臺上字第八六號、七十六年
      臺上字第四九八六號分別著有判例意旨可資參照。
（二）本件聲請人據以指訴被告涉有詐欺犯行之事證，無非係認
      被告給付予聲請人之ＳＤ卡及其他相關原物料，未符合雙
      方當初所約定之規格，且被告提出之出口報單、空運單等
      應係虛偽，遭警方查獲之ＳＤ卡確係白美文等人自聲請人
      處寄出。被告侵占、破壞聲請人之產品、設備，造成聲請
      人無法繼續營運之處境云云。惟被告於九十七年九月九日
      、十二月十一日偵查時分別陳稱：因當時聲請人沒營運資
      金，為增加聲請人營收，所以二個公司有約定由錸聚公司
      出記憶體給聲請人加工，再由錸聚公司以原價或高價買回
      ，伊的確是依照合同的約定出貨，且該份合同大陸方面只
      是負責代工，還有附買回條件，待加工完畢，錸聚公司負
      責全部買回，所以伊不可能提供不符合契約約定規格的記
      憶體給聲請人加工。又錸聚公司出口至大陸之原物料係由
      聲請人的大陸員工點收。再者，該貨物外表裝的紙盒是伊
      公司的，因為三星公司製造序號同一批都一樣，伊無法確
      認記憶體是否是伊委託三星公司製造，伊均有按照合約規
      格出貨，亦可提供出貨證明，且聲請人所提證據上亦有註
      明我們要以全數買回等語，並有ＣＯＭＭＥＲＣＩＡＬ
      ＩＮＶＯＩＣＥ、出口報單、ＮＡＮＤ  Ｆｌａｓｈ  Ｃ
      ｏｄｅ  Ｉｎｆｏｒｍａｔｉｏｎ記憶體國際代碼表及港
      龍航空編號00000000號空運單等文件在卷足憑。
      而本院遍查全卷，聲請人並未具體提出其所指訴上述文件
      有何不實之證據，僅空泛指稱上開文件單據係虛偽云云，
      則聲請人片面指訴被告確有詐欺犯行，委不足採。況且即
      便如聲請人所言，被告係提供品質不符之貨品予聲請人，
      此屬私法法律關係，乃純粹民事問題，亦與被告是否涉犯
      詐欺無關，是聲請人指稱臺灣臺北地方法院檢察署檢察官
      未依其聲請傳訊相關證人，而未予查明事實云云，自非可
      採。
（三）至於聲請人指稱被告破壞聲請人之產品及設備，造成聲請
      人陷於無法繼續營運之困境，涉犯背信罪嫌一節。查，被
      告於九十五年六月二十六日與聲請人之代表人乙○○及股
      東李麗娜達成同意解除與被告所營錸聚公司合作關係之協
      議，並於同年七月二十九日以英屬維京群島佳成科技股份
      有限公司董事長之身分揭示內容為「由於工廠將進行資產
      清算，暫時封廠，在尚未偕同相關律師共同清點之前，任
      何人均不准進入，否則依竊盜罪論處」之公告，業據被告
      於偵查時自承明確，並有該會議紀錄及公告各一紙在卷可
      稽。準此，被告並非無預警關廠，亦無將廠內ＳＤ卡原物
      料及其相關設備、器具運往他處之背信犯行。聲請人亦未
      就此部分提出具體證據，一再執陳詞指摘，自無可採。
（四）此外，臺灣臺北地方法院檢察署檢察官九十八年度偵字第
      一一一九號不起訴處分書及臺灣高等法院檢察署檢察長九
      十八年度上聲議字第二四一七號處分書理由中，均已就此
      部分之卷證資料詳為審酌並予以指駁，並無重要事證漏未
      審酌之處，亦無適用法令有何違誤之情，是聲請人空言指
      摘偵查機關有應調查證據而未予調查之違誤云云，實無可
      採。
六、綜上所述，聲請人所指被告涉犯侵占犯行部分，臺灣高等法
    院檢察署檢察長並未就此部分製作處分書，故不屬於第二百
    五十八條之駁回處分，是聲請人自不得就此部分提起交付審
    判，則聲請人此部分之聲請為不合法，應予駁回：至於聲請
    人所指被告涉犯詐欺及背信犯行部分，原臺灣臺北地方法院
    檢察署檢察官不起訴處分書及臺灣高等法院檢察署檢察長駁
    回再議處分書中既已詳予調查偵查卷內所存證據，並敘明所
    憑證據及判斷理由，且原處分所載證據取捨及事實認定之理
    由，亦無違背經驗法則、論理法則及證據法則之情事，是臺
    灣臺北地方法院檢察署檢察官及臺灣高等法院檢察署檢察長
    以被告犯罪嫌疑不足分別予以不起訴處分及駁回再議之聲請
    ，於法並無違誤，本件聲請交付審判意旨猶執前詞，對於原
    臺灣高等法院檢察署檢察長處分書及所為公函加以指摘求予
    審判，非有理由，應予駁回。
六、依刑事訴訟法第二百五十八條之三第二項前段，裁定如主文
    。
中    華    民    國    98    年    6     月    30    日
                   臺灣臺北地方法院刑事第六庭
                       審判長法  官  張永宏
                             法  官  林晏如
                             法  官  雷淑雯
上正本證明與原本無異。
本裁定不得抗告。
                             書記官  胡詩唯
中    華    民    國    98    年    6     月    30    日


司法院資訊處製作；財團法人民間司法改革基金會備份。
